臺灣高等法院高雄分院刑事判決　　　　　　　九十三年度上訴字第一四一號
　　上　訴　人　臺灣高雄地方法院檢察署檢察官
　　被　　　告　乙○○
右上訴人因被告偽造文書案件，不服臺灣高雄地方法院九十三年度訴字第四三七號中
華民國九十三年七月二十日第一審判決（起訴案號：臺灣高雄地方法院檢察署九十二
年度偵字第八三七九號），提起上訴（併辦案號：同署九十三年度偵字第一三０六一
號），本院判決如左：
    主  文
原判決關於乙○○連續行使偽造私文書部分撤銷。
乙○○共同連續行使偽造私文書，足以生損害於他人，處有期徒刑玖月。如附表二編
號一至四、六至十二所示之簽帳單（含特約商店、發卡銀行收執之存根聯）上偽造之
、「吳騰芳」、「甲○○」署押均沒收。
    事  實
一、乙○○前曾自民國九十年六月間起至九十一年十二月三日止，連續多次竊取他人
    之物（此部分業經臺灣高等法院臺南分院以九十二年度上易字第六四四號判處被
    告有期徒刑三年六月確定）。嗣於附表一編號一所示時間、地點竊取吳騰芳財物
    後（此部分未經檢察官請求併案審理），發覺內有吳騰芳所有之中國國際商業銀
    行（以下簡稱中國商銀）卡號五四六八─五八００─００九一─三七九三號信用
    卡，嗣因其無錢可供加油及花費，竟另行起意，基於意圖為自己不法所有之詐欺
    取財及行使偽造私文書之概括犯意，持上開吳騰芳名義之信用卡，連續於附表二
    編號一、二所示時間、地點，向各該特約商店刷卡消費，並於附表二編號一、二
    之信用卡簽帳單上偽造「吳騰芳」之署押（含特約商店、發卡銀行及客戶之收執
    聯）；並承前同一概括犯意（詐欺部分為圖自己及他人不法利益），於九十一年
    十月三十日六時五十分許，將竊取所得之吳騰芳信用卡交予擬前往旅館休息知情
    之黃博億使用（黃博億收受贓物、偽造文書部分業經臺灣高雄地方法院以九十二
    年度訴字第二一０五號判處有期徒刑三月確定），復囑咐黃博億在旅館刷卡時，
    多刷一筆住宿費用供其休息之用，黃博億乃與乙○○基於共同之犯意聯絡，由黃
    博億持吳騰芳所有之前揭信用卡，於附表二編號三、四所示時間，前往金達汽車
    旅館刷卡消費，並於附表二編號三、四信用卡簽帳單上偽造「吳騰芳」之署押（
    含特約商店、發卡銀行及客戶之收執聯）；乙○○復承同上詐欺犯意，連續於附
    表二編號五所示時間，假冒係吳騰芳本人，持吳騰芳之上開信用卡前往富麗專業
    複合美容店消費，致上開美容店店員誤認渠係該信用卡之真正持卡人，而陷於錯
    誤，同意其刷卡，然因不詳原因刷卡未成功，乙○○因而無從於簽帳單上簽名，
    始未得逞。乙○○復於附表一編號二所示時間地點竊取甲○○之財物（此部分業
    經臺灣高雄地方法院以九十三年度訴字第四三七號判決免訴確定），發覺內有如
    附表二編號六至十二所示甲○○名義之聯邦國際商業銀行（以下簡稱聯邦銀行）
    、國泰世華國際商業銀行（其前身為世華國際商業銀行，以下簡稱世華銀行）、
    台新國際商業銀行（以下簡稱台新銀行）、富邦國際商業銀行（以下簡稱富邦銀
    行）信用卡，且適逢其無現金可供花用，竟意圖為自己不法所有，承上揭詐欺取
    財及行使偽造私文書之概括犯意，持甲○○名義之信用卡，連續於附表二編號六
    至十二所示時間、地點，向各該特約商店刷卡消費，並於附表二編號六至十二之
    信用卡簽帳單上偽造「甲○○」之署押（含特約商店、發卡銀行及客戶之收執聯
    ）。乙○○於附表二編號一、二、六至十二、黃博億於附表二編號三、四所示時
    、地偽造不實之簽帳單後，即將特約商店、發卡銀行收執聯交予特約商店留存，
    均足以表示係該信用卡之持卡人確認消費數額及持卡人同意對於所有消費之記帳
    金額遵守發卡公司申請書所約定條款負繳納責任之意後，持之交付予如附表二編
    號一至四、六至十二所示各該特約商店店員而行使，致使各該特約商店店員誤認
    係該信用卡真正之持卡人而陷於錯誤，准予刷卡消費，乙○○、黃博億因而得如
    附表二編號一至四、六至十二各該編號之金額欄所示之不法財物及利益，足生損
    害於各該特約商店、發卡銀行及吳騰芳、甲○○。嗣於九十一年十月三十日十四
    時許，在高雄市○○區○○街一一七號（金達汽車旅館二二六號房）為警查獲黃
    博億，復依黃博億之供述循線查獲乙○○；又於九十一年十二月三日二十三時二
    十分許，在高雄縣燕巢鄉為警查獲乙○○。
二、案經臺南市政府警察局移送臺灣高雄地方法院檢察署檢察官偵查起訴，及臺灣高
    雄地方法院檢察署檢察官自動檢舉移請併案審理。
    理  由
一、認定事實之證據─
    右揭犯罪事實，業據被告乙○○於警訊、偵查中及法院審理時坦承不諱，並經共
    犯黃博億於警、偵訊時供承不諱，核與被害人吳騰芳、甲○○於警詢陳述失竊情
    節大致相符，且如附表二所示之信用卡確實有於附表二編號一至四、六至十二所
    示之時、地刷卡消費，編號五因故未刷成功等情，亦據如附表二所示發卡銀行之
    行員楊浩盛、柳信賢、郭世豪、吳淯兆、郭龍泰於警詢陳述明確，並有聯邦銀行
    信用卡中心傳真明細一紙及簽帳單影本二紙、世華銀行冒用帳款明細及簽帳單各
    一紙、信用卡消費金額表、台新銀行信用卡冒用明細一紙及簽帳單三紙、富邦銀
    行風險管理組冒刷明細一紙及簽帳單二紙、中國商銀冒刷明細及簽帳單各一紙、
    住宿表在卷可稽。又共犯黃博億之犯行業據臺灣高雄地方法院判處有期徒刑三月
    確定，此有上開法院九十二年度訴字第二一０五號判決書在卷可查。且被告於附
    表二編號一至四、六至十二之信用卡簽帳單上冒用吳騰芳、甲○○名義簽名並持
    之向特約商店行使之行為，使發卡銀行、特約商店均誤信係被害人二人刷卡消費
    ，而分別向被害人請求付款或交付消費之財物予被告，並使被害人二人因此名譽
    受損，是被害人二人、發卡銀行、特約商店均因此受有損害亦堪以認。綜上所述
    ，本件事證明確，被告犯行堪以認定。
二、論罪之理由─
    （一）按依信用卡交易之過程，係持卡人向特約商店提示信用卡，由持卡人在簽
          帳單上簽名，確認交易之標的及金額，再由特約商店核對該信用卡之有效
          性及持卡人之身分同一性無訛後，特約商店即將該簽帳單送交聯合信用卡
          處理中心請款轉知發卡機構撥款。是簽帳單具有持卡人與特約商店之交易
          契約書之性質，並具有持卡人經由聯合信用卡處理中心請求發卡機構撥款
          之請求書或指示文件之性質，非僅具有處理內部事務之傳票性質，且在信
          用卡簽帳單上偽簽姓名，單從形式上觀察，即足以知悉其表示已收受特約
          商店所交付之交易標的物，含有收據之性質，故行為人冒用他人名義於信
          用卡簽帳單上簽名，非僅構成刑法第二百十七條第一項之偽造署押罪，並
          應構成刑法第二百十條之偽造私文書罪，行為人在偽造簽帳單之後，持向
          特約商店行使，自屬行使偽造私文書之行為。
    （二）核被告附表二編號一至四、六至十二所為係犯刑法第二百十六條、第二百
          十條之行使偽造私文書罪，及同法第三百三十九條第一、二項之詐欺罪。
          附表二編號五所為係犯同法第三百三十九條第三項、第一項之詐欺取財未
          遂罪。被告乙○○、黃博億在簽帳單上偽造「吳騰芳」、「甲○○」署押
          之行為，係偽造私文書之部分行為；其偽造該私文書後復持之以行使，偽
          造之低度行為為行使之高度行為所吸收，不另論罪。被告與黃博億間就附
          表二編號三、四之犯行有犯意之聯絡，行為之分擔，均為共同正犯。被告
          多次行使偽造私文書及詐欺（含附表二編號五之詐欺未遂）之犯行，均時
          間緊接、方法相同，觸犯構成要件相同之罪名，顯係各基於概括犯意為之
          ，均為連續犯，各依刑法第五十六條規定，論以行使偽造私文書、詐欺取
          財罪，並分別加重其刑。被告所犯行使偽造私文書罪、詐欺取財罪間，有
          方法目的之牽連關係，為牽連犯，應依刑法第五十五條規定，從較重之行
          使偽造私文書罪處斷。
    （三）檢察官於起訴事實中雖未敘及附表二編號一至五所示被告行使偽造私文書
          及詐欺之犯行，然因該部分事實與業經起訴部分具有連續犯及牽連犯之裁
          判上一罪關係，自應併予審究。
三、科刑及沒收之理由─
    （一）原審依調查證據結果，認本件罪證明確，據以論處被告罪刑，原非無見。
          但對於被告附表二編號一至五之犯行，未及審酌。檢察官依起訴不可分原
          則，上訴請求併予審判，為有理由，自應由本院將原判決關於被告連續行
          使偽造私文書部分撤銷改判。本院審酌被告適值青壯之年，不思以正當方
          式獲取財物，貪圖私利，竟行使偷竊而來之信用卡消費，擾亂金融秩序，
          並損害他人財產法益，自應受相當之刑事非難，惟念其犯後坦承犯行，態
          度良好等一切情狀，量處如主文所示之刑以示懲戒。
    （二）按沒收物之執行完畢與沒收物之不存在，並非一事，因犯罪依法必須沒收
          之物，雖已於共犯中之一人確定判決諭知沒收，並已執行完畢，對於其他
          共犯之判決，仍應宣告沒收。是本件附表二編號三、四之簽帳單雖經臺灣
          高雄地方法院以九十二年度訴字第二一０五號宣告沒收確定，並送臺灣高
          雄地方法院檢察署執行科依法執行，此有前科紀錄表在卷可查，惟揆諸前
          開說明，本於共犯各負全部責任之理論，仍應於本判決內容註記沒收，合
          先敘明。從而本案如附表二編號一至四、六至十二所示偽造署押為「吳騰
          芳」、「甲○○」之簽帳單（含特約商店及發卡銀行存根聯），因各該簽
          帳已交付各該特約商店，非屬被告所有，不另為沒收之諭知，惟其上偽造
          之「吳騰芳」、「甲○○」署押，則不問屬於犯人與否，均應依刑法第二
          百十九條之規定，宣告沒收之；至同式之簽帳單客戶存根聯，業經被告丟
          棄並未扣案一節，業據被告於本院審理時供陳在卷，且衡諸常情，盜刷他
          人信用卡者，既無庸留存該客戶存根聯，以供核對消費金額是否有誤，自
          已將該客戶存根聯銷燬，足以證明附表二所示之簽帳單客戶存根聯，及其
          上偽造之「吳騰芳」、「甲○○」署押，均已滅失，爰不另為沒收之諭知
          。
四、被告係於附表一所示時間、地點竊取被害人吳騰芳、甲○○財物後，因無錢加油
    、花費，而另行起意盜用被害人之信用卡刷卡消費等情，業據被告於本院審理時
    供陳明確，是其行使偽造私文書、詐欺取財部分與竊盜犯行間無方法結果或方法
    目的之牽連關係，附此敘明。
五、適用之法律─
    （一）刑事訴訟法第三百六十九條第一項前段、第三百六十四條、第二百九十九
          條第一項前段。
    （二）刑法第二十八條、第五十六條、第二百十六條、第二百十條、第三百三十
          九條第一項、第五十五條、第二百十九條，罰金罰鍰提高標準條例第一條
          前段，判決如主文。
本案經檢察官郭振昌到庭執行職務。
中      華      民      國    九十三    年     十一     月      十      日
                              臺灣高等法院高雄分院刑事第八庭
                                  審判長法官  惠光霞
                                        法官  趙文淵
                                        法官  李淑惠
右正本證明與原本無異。
如不服本判決應於收受本判決後十日內向本院提出上訴書狀，其未述上訴理由者，
並得於提起上訴後十日內向本院補提理由書狀（均須按他造當事人之人數附繕本)「
切勿逕送上級法院」。
                                      書記官  廖素珍
中      華民      國    九十三    年     十一     月      十      日
附錄本件論罪科刑法條：
刑法第二百一十六條：
行使第二百十條至第二百十五條之文書者，依偽造、變造文書或登載不實事項或使登
載不實事項之規定處斷。
刑法第二百一十條：
偽造、變造私文書，足以生損害於公眾或他人者，處五年以下有期徒刑。
中華民國刑法第三百三十九條
意圖為自己或第三人不法之所有，以詐術使人將本人或第三人之物交付者
，處五年以下有期徒刑、拘役或科或併科一千元以下罰金。
以前項方法得財產上不法之利益或使第三人得之者，亦同。
前二項之未遂犯罰之。
附表一：
┌───┬────────────┬───────────┬─────┐
│編號  │行    竊    時    間    │行    竊    地    點  │被  害  人│
├───┼────────────┼───────────┼─────┤
│一    │九十一年十月三十日某時  │高雄市○○區○○路五三│吳騰芳    │
│      │                        │六巷一五號前          │          │
├───┼────────────┼───────────┼─────┤
│二    │九十一年十一月十八日零時│高雄縣橋頭鄉○○街七十│甲○○    │
│      │許                      │六號前                │          │
└───┴────────────┴───────────┴─────┘
附表二：
┌──┬───┬──────┬──────┬─────────────┐
│編號│金額  │犯罪時間    │犯罪地點    │備                      註│
│    │  │            │            │                          │
├──┼───┼──────┼──────┼─────────────┤
│一、│二百元│九十一年十月│高雄市左營區│中國商銀卡號五四六八－五八│
│    │。    │三十日五時三│政德路一七一│00－0000－0000號│
│    │      │十六分許    │號（左新加油│信用卡。                  │
│    │      │            │站）        │於簽帳單特約商店、發卡銀行│
│    │      │            │            │及客戶存根聯偽造「吳騰芳」│
│    │      │            │            │署名。                    │
│    │      │            │            │                          │
├──┼───┼──────┼──────┼─────────────┤
│二、│六百六│九十一年十月│高雄市三民區│中國商銀卡號五四六八－五八│
│    │十元。│三十日六時十│中華二路三七│00－0000－0000號│
│    │      │七分許      │二號（銓怡股│信用卡。                  │
│    │      │            │份有限公司）│於簽帳單特約商店、發卡銀行│
│    │      │            │            │及客戶存根聯偽造「吳騰芳」│
│    │      │            │            │署名。                    │
├──┼───┼──────┼──────┼─────────────┤
│三、│一千五│九十一年十月│高雄市左營區│中國商銀卡號五四六八－五八│
│    │百元。│三十日七時許│重上街一一七│00－0000－0000號│
│    │      │            │號（金達汽車│信用卡。                  │
│    │      │            │旅館）      │於簽帳單特約商店、發卡銀行│
│    │      │            │            │及客戶存根聯偽造「吳騰芳」│
│    │      │            │            │署名。                    │
├──┼───┼──────┼──────┼─────────────┤
│四、│一千五│九十一年十月│高雄市左營區│中國商銀卡號五四六八－五八│
│    │百元。│三十日七時十│重上街一一七│00－0000－0000號│
│    │      │一分許      │號（金達汽車│信用卡。                  │
│    │      │            │旅館）      │於簽帳單特約商店、發卡銀行│
│    │      │            │            │及客戶存根聯偽造「吳騰芳」│
│    │      │            │            │署名。                    │
├──┼───┼──────┼──────┼─────────────┤
│五、│一萬二│九十一年十月│高雄市新興區│中國商銀卡號五四六八－五八│
│    │千元  │三十日八時三│復興一路七十│00－0000－0000號│
│    │      │十九分許    │之三號二樓（│信用卡。                  │
│    │      │            │富麗專業複合│因故刷卡未成功，無偽造之簽│
│    │      │            │美容店）    │單。                      │
├──┼───┼──────┼──────┼─────────────┤
│六、│二千元│九十一年十一│高雄市楠梓區│聯邦銀行卡號五四三三－八一│
│    │。    │月十八日二時│加昌路一一九│00－0000－0000號│
│    │      │七分許      │號（加昌加油│信用卡。                  │
│    │      │            │站）        │於簽帳單特約商店、發卡銀行│
│    │      │            │            │及客戶存根聯偽造「甲○○」│
│    │      │            │            │署名。                    │
├──┼───┼──────┼──────┼─────────────┤
│七、│三千四│九十一年十一│高雄縣路竹鄉│聯邦銀行卡號五四三三－八一│
│    │百五十│月十八日四時│中山路一○一│00－0000－0000號│
│    │元。  │五十三分許  │六號（明田加│信用卡。                  │
│    │      │            │油站）      │於簽帳單特約商店、發卡銀行│
│    │      │            │            │及客戶存根聯偽造「甲○○」│
│    │      │            │            │署名。                    │
├──┼───┼──────┼──────┼─────────────┤
│八、│一千二│九十一年十一│高雄縣湖內鄉│世華銀行卡號五四二四－四０│
│    │百元。│月十八日五時│中山路一段七│00－0000－0000號│
│    │      │許。        │二號（中國石│信用卡。（原審後四碼誤載為│
│  │      │            │油大湖站）  │０四六九）                │
│    │      │            │            │於簽帳單特約商店、發卡銀行│
│    │      │            │            │及客戶存根聯偽造「甲○○」│
│    │      │            │            │署名。                    │
├──┼───┼──────┼──────┼─────────────┤
│九、│九百四│九十一年十一│高雄市楠梓區│台新銀行卡號五四０六－四一│
│    │十元。│月十八日一時│德民路八九九│00－0000－0000號│
│    │      │五十九分許。│號（德民加油│信用卡。                  │
│    │      │            │站）。      │於簽帳單特約商店、發卡銀行│
│    │      │            │            │及客戶存根聯偽造「甲○○」│
│    │      │            │            │署名。                    │
├──┼───┼──────┼──────┼─────────────┤
│十、│一千四│九十一年十一│高雄市楠梓區│台新銀行卡號五四０六－四一│
│    │百六十│月十八日三時│加昌路一一九│00－0000－0000號│
│    │元。  │許。        │號（加昌加油│信用卡。                  │
│    │      │            │站）。      │於簽帳單特約商店、發卡銀行│
│    │      │            │            │及客戶存根聯偽造「甲○○」│
│    │      │            │            │署名。                    │
├──┼───┼──────┼──────┼─────────────┤
│十一│一千二│九十一年十一│高雄縣美濃鎮│台新銀行卡號五四０六－四一│
│    │百元。│月十八日八時│忠孝路一段七│00－0000－0000號│
│    │      │六分許。    │號（東昇加油│信用卡。                  │
│    │      │            │站）。      │於簽帳單特約商店、發卡銀行│
│    │      │            │            │及客戶存根聯偽造「甲○○」│
│    │      │            │            │署名。                    │
├──┼───┼──────┼──────┼─────────────┤
│十二│四千四│九十一年十一│高雄縣旗山鎮│富邦銀行卡號四五七九－五七│
│    │百元。│月十八日六時│南三路二○四│00－0000－0000號│
│    │      │五十二分許。│號之一（嶺東│信用卡。                  │
│    │      │            │公司）。    │於簽帳單特約商店、發卡銀行│
│    │      │            │            │及客戶存根聯偽造「甲○○」│
│    │      │            │            │署名。                    │
└──┴───┴──────┴──────┴─────────────┘
